臺灣臺中地方法院臺中簡易庭小額民事判決
111年度中小字第95號
原      告  汪瑞明  
被      告  黃建裕  
上列當事人間損害賠償事件，於民國111年2月24日言詞辯論終結
，本院判決如下：
    主      文
被告應給付原告新臺幣壹萬零玖佰零陸元及自民國一一一年一月
十五日起至清償日止，按年息百分之五計算之利息。
訴訟費用新臺幣壹仟元由被告負擔。
本判決得假執行。 
    事實及理由
一、原告起訴聲明請求被告給付新臺幣（下同）1萬6250元及利
    息，後減縮聲明如後開原告聲明所示（見卷第85頁），依民
    事訴訟法第255條第1項第3款規定，應予准許。
二、原告主張：被告於民國110年10月24日19時51分許，騎乘車
    號000-000機車，於臺中市南屯區忠勇路與寶山東一街口，
    違反特定標線禁制，碰撞原告駕駛其所有AWR-5772號自用小
    客車（下稱系爭車輛），系爭車輛受損業經修復，修理費用
    共新臺幣（下同）1萬6250元（工資9900元、零件6350元）
    ，零件部分扣除折舊後為1006元，加計工資9900元，必要修
    理費用為1萬0906元，爰依侵權行為之法律關係，請求被告
    如數給付等語，並聲明：被告應給付原告1萬0906元及自起
    訴狀繕本送達翌日起至清償日止，按年息百分之5 計算之利
    息。
三、被告則以：原告闖紅燈，被告為閃避原告，機車右側才會擦
    撞到系爭車輛之駕駛座，且被告機車只撞到系爭車輛1處，
    為何會有鈑金修理2處及烤漆及珍珠漆2修理項目等語置辯，
    答辯聲明：駁回原告之訴。
四、得心證之理由：
  ㈠原告主張系爭車輛與被告騎乘車號000-000機車於前揭時、地
    發生碰撞，致系爭車輛受有損害等事實，業據其提出道路交
    通事故初步分析研判表影本、道路交通事故現場圖影本、估
    價單、車損相片為證（見卷第21-27頁），並有臺中市政府
    警察局道路交通事故調查卷宗影本附卷可稽（見卷第43-46
    頁），復為被告所不爭執，自堪信為真實。按汽車、機車或
    其他非依軌道行駛之動力車輛，在使用中加損害於他人者，
    駕駛人應賠償因此所生之損害。但於防止損害之發生，已盡
    相當之注意者，不在此限，民法第191條之2定有明文。被告
    抗辯其無肇事責任，應由被告就其已盡相當之注意舉證證明
    ，否則不得遽認被告並無過失。被告固抗辯本件車禍事故係
    原告駕駛系爭車輛闖紅燈，被告為閃避原告，才會擦撞到系
    爭車輛之駕駛座云云。然經本院勘驗系爭車輛行車紀錄器錄
    影畫面，勘驗結果：「檔案1原告車前畫面：原告於綠燈通
    過路口停止線左轉，於左轉時直行路口綠燈變為黃燈，原告
    車輛左側與機車碰撞。檔案2原告車後畫面：原告車行駛在
    畫有黃色雙向禁制線內側車道左轉，於左轉中被告機車從同
    向後方跨越雙黃線與左轉之原告車輛發生碰撞。」（見卷第
    84 頁）。被告抗辯原告駕駛系爭車輛闖紅燈云云，與勘驗
    結果不合，並不足採。按汽車在同一車道行駛時，後車與前
    車之間應保持隨時可以煞停之距離，駕駛人應注意車前狀況
    ，並隨時採取必要之安全措施，汽車在未劃設慢車道之雙向
    2車道行駛時，應在遵行車道內行駛，在劃有分向限制線之
    路段，不得駛入來車之車道內，此觀道路交通安全規則第94
    條第1、3 項、第97條第1項第1、2款規定甚明。依前開勘驗
    結果，被告騎乘機車疏未注意前方系爭車輛左轉彎之動態，
    貿然從同向後方跨越雙黃線前行，致與左轉中之原告車輛發
    生碰撞，顯然違反前揭規定，其有過失甚明。又被告過失與
    系爭車輛受損有相當因果關係。被告騎乘機車肇事過失毀損
    系爭車輛之事實，洵可認定為真正。
　㈡按不法毀損他人之物者，被害人得請求賠償其物因毀損所減
    少之價額，民法第第196 條定有明文。物被毀損時，被害人
    除得依民法第196條請求賠償外，並不排除民法第213條至第
    215條之適用。依民法第196條請求賠償物被毀損所減少之價
    額，得以修復費用為估定之標準，但以必要者為限( 例如：
    修理材料以新品換舊品，應予折舊 )。被害人如能證明其物
    因毀損所減少之價額，超過必要之修復費用時，就其差額，
    仍得請求賠償（最高法院77年度第9 次民事庭會議決議(一)
    參照）。又不法毀損他人之物者，依民法第196 條規定，應
    向被害人賠償其物因毀損所滅少之價額，並非賠償修理其物
    所實際支出之修理費。故物被不法毀損後，僅須其物之價額
    減少，即須賠償其所減少之價額。至其物有無修理及其修理
    費有無實際支出，在所不問（最高法院72年度台上字第3792
    號判決參照）。　查系爭車輛因車禍毀損支出修理費1萬625
    0元，其中工資9900元、零件6350元，有估價單在卷可稽（
    見卷第23頁）。前開零件部分既係以新品換舊品，自應將零
    件折舊部分予以扣除。系爭車輛係於106年11月出廠，有車
    籍資料可稽（見卷第37頁）。依營利事業所得稅查核準則第
    95條第6 項規定：「固定資產提列折舊採用定率遞減法者，
    以一年為計算單位，其使用期間未滿一年者，按實際使用之
    月數相當於全年之比例計算之，不滿一月者，以一月計」，
    系爭車輛自106年11月使用至本件損害發生之110年10月24日
    ，使用之期間應以4年計，其折舊扣除標準，依行政院所頒
    固定資產耐用年數表及固定資產折舊率表之規定，小型車之
    耐用年數為5 年，依定率遞減法，每年折舊369/1000，則更
    換零件費用6350元依上開標準計算扣除折舊額為1006元（計
    算方法如附表），加計工資9900元，原告得請求被告賠償系
    爭車輛之必要修理費用為1萬0906元（1006元＋9900元＝10906
    元）。被告抗辯其僅碰撞系爭車輛1處，但原告卻有鈑金修
    理2處，並有烤漆及珍珠漆2項目云云，然觀之系爭車輛車損
    相片（見卷第76頁），系爭車輛鈑金烤漆損壞嚴重，不只1
    處，且原告係送請原廠修理，估價單逐項列出修理項目、零
    件及金額等，烤漆及珍珠漆係回復車身烤漆所需，自屬可取
    ，被告空言爭執修理項目云云並不足採。
　㈢按損害之發生或擴大，被害人與有過失者，法院得減輕賠償
    金額或免除之，民法第217條第1項定有明文。此所謂被害人
    與有過失，須被害人之行為助成損害之發生或擴大，就結果
    之發生為共同原因之一，行為與結果有相當因果關係，始足
    當之。倘被害人之行為與結果之發生並無相當因果關係，尚
    不能僅以其有過失，即認有過失相抵原則之適用（最高法院
    104 年度台上字第1254號判決參照）。依前開本院勘驗系爭
    車輛行車紀錄器錄影畫面結果，被告騎乘機車從系爭車輛同
    向後方跨越雙黃線駛來，原告無從閃避防範，難認原告就本
    件車禍之發生與有過失，併此敘明。
　㈣末按「給付無確定期限者，債務人於債權人得請求給付時，
    經其催告而未為給付，自受催告時起，負遲延責任。其經債
    權人起訴而送達訴狀，或依督促程序送達支付命令，或為其
    他相類之行為者，與催告有同一之效力。」，「遲延之債務
    ，以支付金錢為標的者，債權人得請求依法定利率計算之遲
    延利息。但約定利率較高者，仍從其約定利率。」，民法第
    229條第2項、第233條第1項定有明文。原告所提民事起訴狀
    繕本於111年1月14日送達被告（送達證書見卷第47頁），被
    告自受起訴狀送達時起負遲延責任，並應自翌日起加付法定
    遲延利息。
五、從而，原告依侵權行為之法律關係，請求被告給付1萬0906
    元及自起訴狀繕本送達翌日即111年1月15日起至清償日止，
    按年息百分之5 計算之利息，為有理由，應予准許。並依民
    事訴訟法第436條之19第1項規定，確定本件訴訟費用1000元
    （即第1審裁判費）由被告負擔。
六、本件小額訴訟為被告敗訴判決，依民事訴訟法第436條之20
    規定，應依職權宣告假執行。
七、據上論結，本件原告之訴為有理由，依民事訴訟法第78條、
    第436條之19第1項、第436條之20，判決如主文。
中    華    民    國   111    年    3     月    10    日
                  臺灣臺中地方法院臺中簡易庭
                                  法  官  熊祥雲
以上正本係照原本作成。
如不服本判決，應於送達後20日內，以判決違背法令為理由，向
本院提出上訴狀並表明上訴理由（上訴理由應表明一、原判決所
違背之法令及其具體內容；二、依訴訟資料可認為原判決有違背
法令之具體事實），如於本判決宣示後送達前提起上訴者，應於
判決送達後20日內補提上訴理由書（須附繕本）。如委任律師提
起上訴者，應一併繳納上訴審裁判費。
中    華    民    國   111    年    3     月    10    日
                                  書記官  王麗麗
附表
-----
折舊時間           金額
第1年折舊值        6,350×0.369=2,343
第1年折舊後價值    6,350-2,343=4,007
第2年折舊值        4,007×0.369=1,479
第2年折舊後價值    4,007-1,479=2,528
第3年折舊值        2,528×0.369=933
第3年折舊後價值    2,528-933=1,595
第4年折舊值        1,595×0.369=589
第4年折舊後價值    1,595-589=1,006